# 请教陈版主：棚户区改造项目 BT 账务处理问题。

提问人：虫飞 6483 时间：2023-06-12 10:55:58
1 、项目背景A公司为房地产开发公司。A公司自 2016 年度开始承接某棚户区改造项目，对相应地区进行棚户区改造土地开发工作。 2016 年A公司与政府签订政府购买协议，内容为某棚户区改造土地开发项目服务，协议约定服务范围及内容如下：（ 1 ）前期手续报批服务。包括办理规划、项目核准、用地、环评、交评、水资源评价、道路及地下管线等基础市政建设手续，以及必要的土地上市审批手续等；（ 2 ）征地及拆迁腾退服务，包括住宅及非住宅相关拆迁服务，如拆迁服务、评估服务、测绘服务、拆除服务等；征地补偿服务等；（ 3 ）安置房及配套公建建设服务；（ 4 ）公益性基础设施服务，主要包括规划道路及地下管线建设服务，以及相关的总承包商服务、监理服务；（ 5 ）与项目相关的财务专业、审计评估专业、融资专业服务；（ 6 ）质量检验及验收服务；（ 7 ）其他服务。
协议约定： 1 ）根据项目预算方案（或政府审批文件），本项目中购买A公司服务费用约人民币 200 亿元（最终以经审批通过的审计成果为准）。服务费用支付计划初步安排为未来第五年开始支付，至第 10 年支付完毕。 2 ）按照项目审批文件，本项目直接投资约为 160 亿元，A公司自筹资金不少于直接投资的20%；拟向贷款银行申请融资不高于直接投资的80%。项目管理：上述内容中（ 2 ）征地及拆迁腾退工作由乡政府负责，A公司与乡政签订协议。其余内容A公司可以主导供应商的选择，建设部分是通过公开招标选择总承包。本项目所建造形成的安置房，A公司仅对其进度、质量负责。不能决定安置房具体分配、被分配对象、安置房定价等。项目进展： 2020 年政府进行过程中成本审计，成本审定金额 218 亿元（包括预计发生金额），审定利润 23 亿元。应政府要求安置房绝大部分已经交付业主，但相关手续（如竣备）尚未办理。收款情况：截至 2022 年末，共计收到政府拨款 180 亿元，为化债资金和专项债券资金，政府文件说明“目前该项目尚未实施完毕，暂未实现土地上市交易，未完成项目最终成本审核，未完成与政府相关部门的最终结算，化债资金和专项债券资金为项目建设资金（含化债资金）,不属于A公司项目收入。该项目回款的具体时间在项目土地上市后，以财政安排为准。项目收入由A公司根据最终成本审计,与相关部门开展结算确定”，目前尚未进行最终成本审计（仅 2020 年进行了一次成本审计）。税务方面：（ 1 ）增值税。安置房已交付，税务局认为即便未开发票，仍应缴纳增值税，。故A单位将安置房对应增值税进行了申报缴纳。（（ 2 ））
所得税。A单位财务认为，截至目前未与政府结算，也未开票，账面收到的政府款项也是专项用途，并非A单位收入，账面未申报缴纳企业所得税。但税务局认为应按照某一时段内确认的收入去交企业所得税，故A单位 2022 年按税务局要求，补缴了以前年度企业所得税。 2 、公司账务处理A公司对此项目采用“建设—移交”的方式进行财务核算，将此项目的建设成本归集计入长期应收款科目。截至 2022 年 12 月 31 日，该项目发生建设支出累计 216 亿元，其中，累计预估的A公司可向政府收回的融资利息收入 6 亿元。账面仅就此融资利息收入确认主营业收收入，未确认其他收入、成本。截至 2022 年末，共计收到政府拨款 180 亿元，计入长期应付款。 3 、求助问题（ 1 ）上述项目BT 账务处理，是按照总额法还是净额法核算呢？基于主要责任人（就整个项目的融资、建造、安全生产等事项对合同授予方即政府承担首要责任）和代理人的判断，A公司承担安置房建设的首要责任，对安置房质量负责，即承担向客户转让商品的主要责任，在转让商品之前或之后承担了该商品进度及质量的主要风险。但A单位没有自主决定所交易商品价格的权力，也不能决定安置房具体分配、被分配对象；征地及拆迁腾退服务也由乡政府控制，A单位无法控制其进度；请教陈版，就协议第（ 2 ）项，是否可以作为一项单项履约义务，按净额法确认收入成本，其余按总额法确认收入成本呢？（（ 2 ）长期应收款科目核算问题。我们认为，因为尚未结算，收款权力尚未确立，长期应收款应调整至合同资产，报表重分类至其他非流动资产。我们的判断是否正确呢？（（ 3 ）所得税纳税时点及账务处理问题。①企业所得税是按照某一时段内确认的收入去交税，还是按照实际收到款项或开票孰早交税呢？②如务处理问题。①企业所得税是按照某一时段内确认的收入去交税，还是按照实际收到款项或开票孰早交税呢？②如按照某一时段内确认的收入去交税，那账务处理是下面哪种方式呢？A. 冲减递延所得税资产（账面形成的可抵扣亏损）、递延所得税负债（账面由前期融资利息收入未交税产生的应纳税暂时性差异），按照修改后汇算清缴纳税申报表确认当期所得税，应交税费吗？ 我们认为，根据国税函【 2008 】 875 号，提供工程及建筑劳务纳税义务时点为其所得税纳税义务产生的时间为按完工进度确认收入，但前提是提供劳务交易的结果能够可靠估计的。但此项目收入的金额尚不能可靠地计量，需最终政府结算时才能确定（初始合同净收益是 40 亿元， 2020 成本审计净收益是 23 亿元）。“一、除企业所得税法及实施条例另有规定外，企业销售收入的确认，必须遵循权责发生制原则和实质重于形式原则。（一）企业销售商品同时满足下列条件的，应确认收入的实现：......3.收入的金额能够可靠地计量；”，故我们认为尚未到纳税时点。我们认为，应按照“B”处理，因为事项不同，一个是融资利息收入而确认的递延所得税负债；一个是按照完工进度计算的收益（收入-成本）而预缴的企业所得税，账面尚未确认相关收入、成本。

回答人：chenyiwei
1 、该项目应分解为多项履约义务，如安置房代建、公益性基础设施建设的项目管理服务、其他专业服务、提供融资。应针对不同履约义务（除了融资以外）分别考虑本企业是代理人还是主要责任人。对提供融资，不适用收入准则，而是适用金融工具准则。除了第（ 2 ）项“征地及拆迁腾退服务”以外，对其他服务也要考虑本企业有无实质性的空间选择承包商、有权自主与承包商谈判签约并约定价格，以及能否江本企业依据合同应承担的总包责任转移给分包商等。
2 、是，因为尚未结算，收款权力尚未确立，长期应收款应调整至合同资产，报表重分类至其他非流动资产。
3 、可以理解为按B处理。